【裁判字號】    97,上訴,294
【裁判日期】    970819
【裁判案由】    毒品危害防制條例
【裁判全文】
臺灣高等法院臺南分院刑事判決         97年度上訴字第294號
上  訴  人
即  被  告  乙○○
選任辯護人  楊丕銘律師
上列上訴人因違反毒品危害防制條例案件，不服臺灣台南地方法
院96年度訴字第1691號中華民國97年1月22日第一審判決（起訴
案號：臺灣台南地方法院檢察署96年度偵字第10995號），提起
上訴，本院判決如下：
    主  文
上訴駁回。
    事  實
一、乙○○明知愷他命為毒品危害防制條例所規定之第三級毒品
    （俗稱Ｋ他命，以下簡稱愷他命），竟基於販賣愷他命之犯
    意，以其所有門號為0000000000號之行動電話作為販賣毒品
    之聯絡工具，分別於附表二所示之時間，在臺南縣下營鄉中
    營村中營918號前，以一公克愷他命新臺幣（下同）1,000元
    或二公克愷他命1,800元之價格，販賣Ｋ他命予周桓旭，總
    計六次，販毒所得共7,600元。嗣於96年5月10日上午7時許
    ，經警持法院核發之搜索票至臺南縣官田鄉○○路○段239
    號乙○○住處搜索，扣得乙○○所有供作販毒聯絡工具之00
    00000000號行動電話一支，始循線查獲上情。
二、案經臺南縣警察局麻豆分局報告臺灣臺南地方法院檢察署檢
    察官偵查後提起公訴。
    理  由
壹、程序部分：
    查被告辯護人於原審對於被告警訊自白之任意性及警訊時之
    供述均不爭執（原審卷第19、49頁），惟於上訴本院時辯護
    人對於96年5月10日警訊筆錄之記載（警卷第6頁第一行）與
    被告之回答不同（辯護人認被告係回答「那是與周桓旭做夥
    買的，1月9日那次是作夥買的」，而筆錄記載為「屬實」）
    ，而否認該筆錄之證據能力。惟經本院於97年7月21日勘驗
    警訊錄音帶，被告係回答「1月9日那次是作夥」並無回答「
    係與周桓旭作夥買的」等語，有勘驗筆錄在卷足憑，又該「
    作夥」係就「買賣次數之答覆」，亦經製作筆錄員警甲○○
    、黃志文到庭證述明確，辯護人所辯被告係回答「那是與周
    桓旭做夥買的」，顯與事實不符，故該句訊問被告僅係對次
    數有意見，而對其96年1月15日與與周桓旭之通話係買賣毒
    品乙節並不否認，是故該次警訊筆錄之記載與被告之本意並
    不違背（至其餘部分之警訊筆錄記載，辯護人已不爭執，捨
    棄勘驗）；另辯護人以錄音聽不到打字之聲音，懷疑係先製
    作筆錄，再行錄音等情，惟警方係用沒有聲音之鍵盤打字，
    已據承辦員警丙○○到庭證述明確，且承辦員警係按監聽記
    錄逐一訊問，被告自知警方掌握明確證據，無從迴避，綜合
    各項觀察，被告警訊筆錄之記載實無疑義，自有證據能力。
貳、實體部分：
一、訊據被告乙○○對於證人周桓旭有打電話請伊購買愷他命，
    伊取得愷他命後便交付予周桓旭，周桓旭再交付金錢等節均
    坦承不諱，惟矢口否認有販賣海洛因犯行，伊與辯護意旨均
    辯稱：伊僅是幫助周桓旭購買（拿）愷他命，並原封不動交
    給周桓旭，並沒有從中獲取利益，應非販賣云云。經查：
  (一)上開被告乙○○與證人周桓旭間交付愷他命及金錢之犯罪事
    實，業據被告於警詢及偵查中訊問時自白犯行，（見警卷第
    5至7頁、偵查卷第26頁，雖被告於原審及本院審理時否認上
    開自白陳述之真實性，但被告僅表示其很緊張，且警員問話
    很大聲，並未積極提出推翻自白任意性之有利證據）。被告
    上開自白，核與證人即愷他命買受人周桓旭於原審、偵查中
    經具結所為之證詞相符（見原審卷第41頁至第48頁，偵查卷
    第15頁至第16頁，該證人之警詢筆錄與偵查及原審審理時所
    為之證述，仍完全一致）；另被告與證人以行動電話聯絡購
    買愷他命部分，有被告使用之和信電訊門號0000000000號雙
    向通聯紀錄在卷可憑（見警卷第25至30頁），而上開被告與
    證人間通聯內容，亦據臺灣臺南地方法院檢察署核發通訊監
    察書予以監聽並翻譯在案，有通訊監察書及其譯文節本附卷
    可佐（見警卷第23至24、31至34頁），另扣得被告所有供買
    賣愷他命聯絡用行動電話一支（內含門號0000000000號SIM
    卡一枚，見警卷第22頁），被告自白之真實性確有上開補強
    證據可資佐證，應堪採信。是本件所應審究者，乃被告於原
    審及本院審理時所為並無意圖營利及至多應屬幫助施用之抗
    辯是否成立。
  (二)本件確係證人主動向被告聯繫接洽欲購買愷他命，惟此無礙
    於買賣愷他命犯行之成立，不能因此將被告行為評價為幫助
    施用愷他命之不罰行為，此因依據通訊監察譯文顯示，有關
    非法買賣愷他命之當事人、標的物及價金，甚至所有權移轉
    之合意，完完全全只在被告與證人之間發生，至於被告如何
    向第三人取得愷他命，則與本案完全無涉，此項模式當然即
    為販賣愷他命之犯罪類型之一，如認「施用者主動表示購買
    之意」應評價為幫助施用愷他命之此項不罰行為，此不啻嚴
    重限縮販賣毒品之犯罪類型僅能於「販賣者主動表示出售之
    意」成立，顯與毒品危害防制條例處罰販賣毒品罪之立法意
    旨不合。
  (三)其次，能否將「施用者主動表示購買之意，而提供者並無營
    利意圖」該項類型，評價成幫助施用愷他命之此項不罰行為
    ？此涉及「販賣毒品罪是否有意圖營利該項未明文之構成要
    件」。就此，最高法院雖曾以93年度臺上字第973號刑事判
    決意旨，主張縱有交付價金及毒品，惟若行為人並無營利意
    思，只能成立轉讓毒品罪等語。惟上開見解與最高法院就販
    賣與轉讓毒品罪之歷來一致見解不合。而依據文義及體系解
    釋，販賣係指自己完全放棄實力支配，有償地使他人終局取
    得實力支配；而轉讓則指自己完全放棄實力支配，但無償地
    使他人終局取得實力支配。因此，於價金與標的物相互移轉
    所有權之交易類型，如評價為「有交付價金之無償轉讓」，
    顯與文義及體系解釋方法不合，本院認為無從成立所謂「有
    交付價金之無償轉讓」之毒品交易類型，亦即，儘管提供者
    並無營利意圖，甚至賠本交易，既有價金交付，即應該當販
    賣毒品罪該項犯罪類型。縱認販賣海洛因罪刑極重，惟實務
    上已發展出其餘方式予以減緩，自無需以此踰越文義解釋方
    法，減緩販賣海洛因此項重罪於具體個案所產生之弊端，附
    此敘明。因此，「意圖營利」該項非立法用語，造成「販賣
    」與「轉讓」類型間之混淆，而販賣毒品重罪於實務上非無
    減緩方法可資採用，本院認為尚無所謂「意圖營利」該項未
    明文之構成要件。
  (四)縱認被告必須具備意圖營利之要件，查證人於本院審理時已
    證稱「一公克愷他命被告要價一千元，二公克要價一千八百
    元」（見原審卷第43頁），顯見被告販賣一公克愷他命可獲
    利一百元；而被告於警詢中自承「每次購買十公克是新臺幣
    七千元」（見警卷第5頁），更見被告成本價為每公克七百
    元，已可認定被告確有不法獲利。足見被告係以較低價格販
    入，再以較高價格售出，從中賺取差額利潤。綜上，本案事
    證明確，被告犯行已堪認定，應依法論科。
  (五)至被告辯護人上訴辯稱：本案為接續犯包括一罪等語，查刑
    法上集合犯，係指行為之本質上，具有反覆、延續實行複次
    作為之特徵，經立法特別歸類，使成獨立之犯罪構成要件行
    為態樣，故雖有複次作為，仍祇成立一罪。又所稱接續犯，
    係指數個在同時同地或密切接近之時地，侵害同一法益之行
    為，因各舉動之獨立性極為薄弱，社會通念認為無法強行分
    開，乃將之包括視為一個行為之接續進行，給予單純一罪之
    刑法評價。此種實質上一罪之集合犯及接續犯，與裁判上一
    罪之連續犯，其相異者，係在於連續犯侵害同一法益之數行
    為，各具獨立性，客觀上並認為其間存有時間上之差距，乃
    認係出於一個概括之犯意，為期訴訟經濟，擬制為一罪。九
    十五年七月一日起施行之修正刑法，已將連續犯及其性質類
    似之常業犯規定悉予刪除，考其立法旨趣，係因對於多次原
    可獨立評價之行為，僅論以一罪，不無鼓勵犯罪之嫌，亦與
    國民對於法律之感情相悖。是就集合犯及接續犯之觀念，於
    判斷時，自不能無限擴張，除仍應受社會通念之支配外，尤
    應注意其公平性、合理性，使與經驗法則、論理法則及比適
    用之原理原則相適合，否則即與上揭修法精神不符（最高法
    院96台上787判決參照）。因此，本院認為販賣愷他命罪之
    構成要件及犯罪類型，於新刑法廢除連續犯後，解釋上每一
    販賣行為應成立一罪，況查本件被告販賣雖屬同一地點，惟
    時間上均間隔數日以上，且購買之數量有時兩公克、有時一
    公克，時間上亦非密接，是被告於犯罪事實所載六次販賣愷
    他命犯行，犯意不同，行為互異，應各別論以一罪，予以分
    論併罰，所辯為接續犯包括一罪，殊無可採。
二、論罪科刑：
  (一)愷他命係毒品危害防制條例第二條第二項第三款所明定之第
    三級毒品。核被告所為，係違反同條例第四條第三項販賣第
    三級毒品罪。其持有第三級毒品之低度行為，已為販賣之高
    度行為所吸收，不另論罪。依上所述，被告於犯罪事實所載
    六次販賣愷他命犯行，犯意不同，行為互異，應各別論以一
    罪，予以分論併罰。
  (二)原審因認被告犯行事證明確，適用毒品危害防制條例第四條
    第三項、第十九條第一項、刑法第十一條前段、第三十八條
    第一項第二款、第五十一條第五款之規定，並審酌被告貪圖
    不法利益，竟販賣毒品供人施用，戕害他人身心健康至鉅，
    嚴重危害社會秩序，雖被告於查獲後先自白犯罪，但於原審
    及本院審理時改口否認，不能認為確實有悛悔之意，並斟酌
    其犯罪所得、販賣次數及期間等一切情狀，爰分別量處有期
    徒刑五年四月，並定其應執行刑為捌年。扣案行動電話一支
    （內含門號0000000000號SIM卡一枚），為被告所有供聯絡
    販賣毒品所用之物，業據其自承在卷（見原審卷第48頁），
    均應依刑法第三十八條第一項第二款規定宣告沒收。末按毒
    品危害防制條例第十九條第一項規定，係採義務沒收主義，
    故販賣毒品所得之金錢，如能認定確係販賣毒品所得之款項
    ，均應宣告沒收，不以當場搜獲扣押者為限，但因其並無「
    不問屬於犯人與否，沒收之」之特別規定，仍以沒收物屬於
    犯人所有者為限，始得依該規定予以沒收（最高法院九十三
    年度臺上字第一二一八、二六七○、二七四三號刑事判決要
    旨參照）。依據被告自白以及證人證述，本件販毒所得為7,
    600元，應予宣告沒收，如全部或一部不能沒收時，以其財
    產抵償之。認事用法並無不當、量刑亦甚妥適，被告上訴理
    由所辯各項為無理由，已指駁如前述，是被告上訴為無理由
    ，應予駁回。
據上論結，應依刑事訴訟法第368條，判決如主文。
本案經檢察官謝錫和到庭執行職務。
中    華    民    國    97    年    8     月    19    日
                    刑事第三庭  審判長法  官    陳義仲
                                      法  官    蘇清水
                                      法  官    宋明蒼
以上正本證明與原本無異。
如不服本判決，應於收受本判決後十日內向本院提出上訴書狀。
其未敘述上訴理由者並得於提起上訴後十日內向本院補提理由書
狀（均須按他造當事人之人數附繕本）「切勿逕送上級法院」。
                                      書記官    翁心欣
中    華    民    國    97    年    8     月    19    日
附錄本案論罪科刑法條全文：
毒品危害防制條例第四條第三項
製造、運輸、販賣第三級毒品者，處五年以上有期徒刑，得併科
新臺幣五百萬元以下罰金。
附表一：
┌─────────────────────────┐
│被告乙○○各次販賣第三級毒品之宣告刑主文          │
├─────────────────────────┤
│乙○○販賣第三級毒品，處有期徒刑伍年肆月。        │
│乙○○販賣第三級毒品，處有期徒刑伍年肆月。        │
│乙○○販賣第三級毒品，處有期徒刑伍年肆月。        │
│乙○○販賣第三級毒品，處有期徒刑伍年肆月。        │
│乙○○販賣第三級毒品，處有期徒刑伍年肆月。        │
│乙○○販賣第三級毒品，處有期徒刑伍年肆月。        │
└─────────────────────────┘
附表二：
┌──┬───────┬───────┬───────┐
│編號│販  毒  時  間│販  毒  地  點│販賣之毒品數量│
│    │              │              │及價格        │
├──┼───────┼───────┼───────┤
│1   │96年1月9日18時│臺南縣下營鄉中│2公克愷他命， │
│    │18分許        │營村中營918號 │價格1,800元   │
│    │              │前            │              │
├──┼───────┼───────┼───────┤
│2   │96年1月15日19 │同上          │2公克愷他命， │
│    │時28分許      │              │價格1,800元   │
├──┼───────┼───────┼───────┤
│3   │96年1月17日18 │同上          │1公克愷他命， │
│    │時10分許      │              │價格1,000元   │
├──┼───────┼───────┼───────┤
│4   │96年1月20日17 │同上          │1公克愷他命， │
│    │時23分許      │              │價格1,000元   │
├──┼───────┼───────┼───────┤
│5   │96年1月24日17 │同上          │1公克愷他命， │
│    │時40分許      │              │價格1,000元   │
├──┼───────┼───────┼───────┤
│6   │96年1月27日14 │同上          │1公克愷他命， │
│    │時31分許      │              │價格1,000元   │
└──┴───────┴───────┴───────┘


司法院資訊處製作；財團法人民間司法改革基金會備份。
